臺灣臺中地方法院刑事判決　　　　　　　　　　　　九十一年度訴字第二四八五號
　　公　訴　人　臺灣臺中地方法院檢察署檢察官
　　被　　　告　丁○○
右列被告因常業詐欺案件，經檢察官提起公訴（九十年度偵字第二０二０一號），本
院判決如左：
    主  文
丁○○無罪。
    事  實
一、公訴意旨略以：被告丁○○明知存摺及提款卡係僅供自己使用，攸關個人債信甚
    為重要，竟因缺錢花用，為向經營地下錢莊、綽號「周先生」之不詳姓名成年男
    子借款新台幣（下同）二萬元，即基於幫助「周先生」常業詐欺之犯意，於九十
    年三月二十九日與「周先生」一同前往台中市○○路郵局，以本人名義申請開立
    第000000000000000號帳戶及提款卡，於開戶成功後，即將郵政
    存簿儲金簿一本、提款卡一張、印章一枚、身分證及駕照各一張，於九十年四月
    九日前某日交予「周先生」，以期順利貸得款項。該地下錢莊內之不詳人士並於
    九十年四月九日，在中華日報第二十九版分類廣告欄內刊登「誠泰商銀、償他行
    信用貸款、立即省息、還可增貸．．．．、初次申貸者可享９‧８８﹪低率、許
    倩蓉專員、貸償熱線0000000000」之廣告，留下聯絡電話，佯稱係從
    事貸款業務公司，可低率申請高額貸款，使閱覽該則廣告之不特定人信以為真而
    陷於錯誤，俟有人電詢申請貸款事宜時，即要求需先將手續費、保險費、保證金
    等費用匯入上開帳戶，領得各項費用後，並藉詞貸款有異，需再補繳費用方能快
    速核准，且推託避不見面。適乙○○見報後，因需款孔急，乃依報載電話聯絡，
    再依指示將貸款手續費、保證金共約十一萬元匯入上開帳戶，然繳款後均不見核
    發任何單據或款項，乃覺有異，遂電請誠泰商業銀行（以下簡稱誠泰商銀）報警
    處理，嗣為警循線於九十年七月十九日查獲上情。因認被告涉有刑法第三十條、
    第三百四十條之常業詐欺罪之幫助犯。
二、按犯罪事實應依證據認定之，無證據不得推定其犯罪事實，又不能證明被告犯罪
    者，應諭知無罪之判決，刑事訴訟法第一百五十四條、第三百零一條第一項分別
    定有明文。又刑事訴訟法上所謂認定犯罪事實之證據，係指足以認定被告確有犯
    罪行為之積極證據而言，該項證據自須適合於被告犯罪事實之認定，始得採為斷
    罪資料；如未能發現相當證據，或證據不足以證明，自不能以推測或擬制之方法
    ，以為裁判之基礎，最高法院二十九年上字第三一０五號、四十年台上字第八十
    六號分別著有判例可資參照。
三、公訴意旨認被告涉有上開犯行，無非以被害人乙○○於見報後，依報載電話聯絡
    ，再依指示將貸款手續費、保證金共約十一萬元匯入被告丁○○在台中市○○路
    郵局之上開帳戶內，然繳款後均不見核發任何單據或款項始查覺有異而遭詐欺為
    其論據。訊據被告丁○○固坦承於上開時地向「周先生」借款二萬元之事實不諱
    ，惟堅決否認有何幫助詐欺犯行，辯稱：伊當時是應「周先生」之要求，於（九
    十年）三月二十九日到台中市○○路郵局前將其彰化溪湖郵局的存摺、身分證、
    駕照、印章、提款卡交給「周先生」，但伊並無在台中市○○路郵局開立郵局帳
    戶交給「周先生」，亦不知「周先生」有以伊名義在該郵局開戶，而開戶申請書
    的筆跡及指印均不是伊的，伊交給「周先生」的帳戶是彰化溪湖郵局的存摺，伊
    並沒有在台中市○○路郵局開立帳戶。伊向「周先生」所借的錢於同年六月就還
    錢給「周先生」，以0000000000電話聯絡「周先生」還錢，還錢時是
    與甲○○一起去的等語。經查：證人即被告之父徐金松亦到庭證稱：被告的帳戶
    （指彰化溪湖郵局）是伊去開立的，該帳戶已經開立十幾年了，一直都是被告在
    用等語，並有被告在彰化溪湖郵局之立帳申請書一件附卷可稽，另證人甲○○亦
    到庭證稱：我是聽說他（指被告）有向人借錢，我是帶他去還錢，去年五、六月
    間，我帶他到臺中市某郵局匯款，對方說要先收到錢才會將身分證還給被告，當
    時匯了多少錢我不知道，當天匯款匯了二、三次，第一次匯款他們說不夠，還要
    利息什麼的，被告當時身上錢不夠，我借給被告幾千元，後來又匯了第二次，我
    們在台中市某郵局等了三、四個小時，後來因我在北部上班所以下午四、五點左
    右我們就離開了，當時我載被告一起離開等語，與被告所述相符，復有九十年三
    月廿八日自由時報借貸綜合資訊版存卷可參。而被害人乙○○到庭具結證稱，伊
    款項是匯至丁○○在台中市○○路郵局之帳戶等語，則顯然被告之郵局帳戶被利
    用作為詐財者，係台中市○○路郵局帳戶而非彰化溪湖郵局帳戶。而查，被告之
    台中市○○路郵局帳戶是否係被告申請後交予「周先生」使用？雖被告於偵訊時
    曾稱：伊有在台中市○○路郵局開立帳戶，是為了借錢而申請的，因為他（指周
    先生）說他住公益路附近，貸款要用郵局的帳戶，我沒有郵局帳戶，所以就去那
    裡辦，申請書是我自己寫的等語。惟經檢察官向台中市○○路郵局函調被告在該
    郵局之立帳申請書原本，並送請內政部警政署刑事警局鑑定其上之指紋與被告於
    該局之檔存指紋比對是否相符，據刑事警察局函復稱：「送鑑郵局郵政劃撥儲金
    立帳申請書一張，經化驗結果計採得可資比對指紋三枚，經與本局檔存丁○○指
    紋卡指紋比對結果不符，復經輸入電腦比對結果發現無相符者」，有該局九十一
    年六月十八日刑紋字第０９１０１０２９１９號鑑驗書附卷可稽，且參諸被告於
    警、偵訊之簽名，其「寶」字均未以簡體字方式為之，而該申請書上之簽名其「
    寶」字則以簡體字為之，且「徐」、「昇」二字之運筆方式亦不同，有該立帳申
    請書影本可參，則若係被告親自申請，何以不由被告自寫或捺按被告之指印？由
    此可知被告在台中市○○路郵局之帳戶應係有人持被告所交付予「周先生」之國
    民身分證及印章後，冒被告之名義所開立後使用，則被告於偵訊時所陳稱申請書
    是我自己寫的等語即有瑕疵，故被告在台中市○○路郵局之帳戶是否係被告所開
    立並交給「周先生」即非無疑。次查，被告另於臺灣彰化地方法院檢察署檢察官
    偵訊時（按該案係另名被害人林日皓亦被以相同手法詐欺後將款項匯入被告之台
    中市○○路郵局00000000號帳戶）亦供稱：郵局帳號00000000
    號帳戶（即台中市○○路郵局帳戶）不是我申請的等語，並經檢察官勘驗被告之
    筆跡與該立帳申請書之簽名，亦發現筆跡明顯不同，而採認被告之辯詞並為不起
    訴處分，有該署九十一年度偵字第三四０號不起訴處分書附卷可稽。並參諸00
    00000000號行動電話自九十年三月廿五日至同年六月廿八日之承租人係
    丙○○，有台灣大哥大股份有限公司湯城辦公室之函復資料一件可參，而被告亦
    陳稱並不認識丙○○，亦無證據足認上開行動電話亦係由被告所申請。綜上所述
    ，被告在台中市○○路郵局之帳戶應係有人持被告所交付予「周先生」之國民身
    分證及印章後，冒被告之名義開立後使用，尚難認該帳戶是被告自己申請後交予
    「周先生」等人使用而幫助渠等詐欺取財，此外復查無其他證據足認被告有何公
    訴人所指訴之犯行，揆諸上開說明，自應諭知被告無罪之判決。
據上論斷，應依刑事訴訟法第三百零一條第一項，判決如主文。
中      華      民      國      九十一      年    十二    月    四      日
                                    臺灣臺中地方法院刑事第一庭
                                        法  官    郭  瑞  祥
右正本證明與原本無異。
如不服本判決，應於判決送達後十日內向本院提出上訴狀，上訴於臺灣高等法院臺中
分院( 須附繕本 )。
                                          書記官
中    華    民    國      九十一      年       十二      月     五    日
